最高法院刑事判決                              八十八年度台上字第五二七○號
    上訴人  台灣高等法院台南分院檢察署檢察官
    被  告  甲○○
右上訴人因被告殺人未遂案件，不服台灣高等法院台南分院中華民國八十八年五月二
十八日第二審判決（八十八年度上訴字第三二四號，起訴案號：台灣台南地方法院檢
察署八十七年度偵字第六三三四號），提起上訴，本院判決如左：
    主  文
上訴駁回。
    理  由
按刑事訴訟法第三百七十七條規定，上訴於第三審法院，非以判決違背法令為理由，
不得為之。是提起第三審上訴，應以原判決違背法令為理由，係屬法定要件。如果上
訴理由狀並未依據卷內訴訟資料，具體指摘原判決不適用何種法則或如何適用不當，
或所指摘原判決違法情事，顯與法律規定得為第三審上訴理由之違法情形，不相適合
時，均應認其上訴為違背法律上之程式，予以駁回。本件上訴意旨略稱：證據力之強
弱，法院固有自由判斷之權，推判斷證據力如與經驗法則有違，即屬判決適用法則不
當，自足為上訴之理由（參見本院二十六年渝上字第八號判例）。查本件被告甲○○
手持沈重之「鋤頭卿」（鋤頭木柄插入鋤刀部分如一審卷第六十八頁照片），朝告訴
人林海水左後側頭部猛力敲擊，頭部為人體重要部位，猛遭「鋤頭卿」重擊，當有致
死之虞為一般人週知之事，告訴人頭部受敲擊後造成頭部重傷，頭骨壓迫左側頭皮內
部挫傷，嚴重腦震盪，顯有殺人犯意甚明，原判決竟認被告係犯傷害罪，顯有違經驗
法則。茲據告訴人具狀請求上訴亦以：「被告使用鋤頭接合硬物朝聲請人頭部後腦猛
擊，當場血流如注，其選擇聲請人要害部位重擊，殺人犯意甚為明確……。」等語前
來，核其所述，非無理由，爰附送原聲請狀，並引用其中理由，依刑事訴訟法第三百
七十五條第一項，提起上訴，請撤銷原判決，另為適法之判決云云。然查原判決撤銷
第一審不當之判決，改判論處被告傷害人之身體罪刑，已詳認定犯罪事實之依據及
憑以認定之理由，並對被告否認犯罪之辯詞，如何不足採信；及如何認定被告僅有普
通傷害犯意，無殺人犯意；均已依據卷內資料予以指駁及說明，其本於調查所得證據
資料，斟酌取捨而為事實之判斷，並未違背經驗法則或論理法則。從形式上觀察，原
判決並無任何違背法令之處。按刑事訴訟法第三百八十二條第一項所謂上訴書狀應
述上訴之理由，係指上訴書狀本身應述上訴理由而言，非可引用或檢附其他文書代
替，以為上訴之理由。蓋刑事訴訟法規定各種文書之制作，應具備一定之程式，其得
引用其他文書者，必有特別之規定始可（例如刑事訴訟法第四十八條、第三百七十三
條），否則，即難認其上訴已合法律上之程式。上訴意旨置原判決之論於不顧，徒
憑己見，對原審採證認事之職權行使，任意指摘，及引用告訴人林海水聲請上訴狀中
理由，以為上訴理由，難謂已符合法定上訴要件，其上訴違背法律上之程式，應予駁
回。
據上論結，應依刑事訴訟法第三百九十五條前段，判決如主文。
中      華      民      國    八十八    年      九      月     十六     日
                              最高法院刑事第七庭
                                  審判長法官  謝  家  鶴
                                        法官  洪  文  章
                                        法官  花  滿  堂
                                        法官  陳  世  淙
                                        法官  洪  佳  濱
      右正本證明與原本無異
                                              書  記  官
中      華      民      國    八十八    年      十      月      二      日
